臺灣高等法院臺中分院刑事判決　　　　　　　　　九十三年度上易字第一二八號
　　上　訴　人　臺灣臺中地方法院檢察署檢察官
　　被　　　告　乙○○
右上訴人因被告賭博案件，不服臺灣臺中地方法院九十三年度易字第九○五號中華民
國九十三年七月十六日第一審判決（聲請簡易判決處刑案號：臺灣臺中地方法院檢察
署九十三年度偵字第四五三二號），提起上訴，本院判決如左：
    主      文
上訴駁回。
    理      由
一、原審法院檢察署檢察官聲請簡易判決處刑意旨略以：被告乙○○意圖營利並基於
    概括之犯意，自民國九十二年十月間起，在臺中市○○區○○路一二八之二號之
    公眾得出入之場所，經營俗稱「六合樂」賭博，連續提供該處為賭博場所，供不
    特定之人簽選號碼賭博財物。核對每星期二、四當期之香港六合彩開獎之六組號
    碼或其重組號碼為準，多次聚集不特定多數人簽選下注，賭博財物，凡賭客中獎
    者可得倍數不等之賭金，未簽中者，所繳之賭資即歸被告乙○○所有。迨至九十
    三年二月二十四日晚上七時二十分許，在上址為警查獲，並扣得被告乙○○其所
    有供賭博用之簽賭單一本、簽單四張、黃大仙神鑑一本、包牌連環碰總注速查表
    五張，因認被告乙○○涉有刑法第二百六十八條之意圖營利供給賭博場所罪及聚
    眾賭博罪嫌、刑法第二百六十六條第一項之在公眾得出入之場所賭博財物罪嫌云
    云。
二、按犯罪事實應依證據認定之，無證據不得認定犯罪事實，又不能證明被告犯罪者
    ，應為無罪判決之諭知，刑事訴訟法第一百五十四條第二項、第三百零一條第一
    項定有明文。又認定不利於被告之證據須依積極證據，苟積極證據不足為不利於
    被告事實之認定時，即應為有利被告之認定，更不必有何有利之證據，最高法院
    三十年上字第八一六號判例可資參照。
三、原審法院檢察署檢察官聲請簡易判決處刑意旨認被告乙○○涉有意圖營利供給賭
    博罪、意圖營利聚眾賭博罪及在公眾得出入之場所賭博財物罪行，無非以本件係
    有人檢舉臺中市○○區○○路一二八之二號處所，有一何姓男子經營六合彩賭博
    ，嗣經警方持本院核發之搜索票而查獲，且有扣案之簽賭單一本、簽單四張、黃
    大仙神鑑一本及包牌連環碰總注速查表五張可資佐證為其主要論據。
四、訊據上訴人即被告（以下簡稱被告）乙○○堅決否認右揭犯行，辯稱：其並未經
    營六合彩賭博，扣案之物品均係其自己簽樂透彩券參考用的等語。經查：
１、本件扣案之證物中，簽賭單一本實為筆記簿一本，其記載內容多為簽注號碼及簽
    注金額等內容，並未記載係由何人下注，此與一般經營六合彩簽賭之情形已屬有
    違，則被告辯稱該筆記簿記載之內容為其自行簽注之記錄等語，應屬可採；另「
    黃大仙神鑑」之封面上亦印有台北銀行公益彩券之圖樣及記載樂透彩等字樣，此
    經本院當庭勘驗屬實，足見該「黃大仙神鑑」非單純與香港六合彩有關。而扣案
    之黃大仙神鑑及包牌連環碰總注速查表上雖均有香港六合彩等資料之記載，惟被
    告辯稱係其簽賭六合彩及簽注公益彩券參考之用等情，與社會常情亦屬相符，是
    依上開扣案之證物原不足以證明被告有何經營六合彩賭博之犯行。況一般經營六
    合彩賭博者，多以傳真機、電話（附帶錄音）等方式為之，以便正確記錄簽賭者
    及其所簽注之金額，然本案並未查扣到傳真機、電話或錄音機等物品，顯然被告
    應未經營六合彩賭博，允無疑義。
２、本件查獲時間為九十三年二月二十四日晚上七時二十分許，此有搜索扣押筆錄附
    於偵查卷可按，查獲當日為星期二，係香港六合彩開獎之日，惟警方於搜索後並
    未查扣到任何賭客簽賭之資料，且證人張光道警員、顏宏恩警員及林明憲警員於
    原審審理時均證稱其等於當日下午三、四時許至六時許，在被告處所泡茶聊天時
    ，並未看到有人打電話或親自到被告處所簽賭下注，其等於平日即曾在被告桌上
    看過扣案之物品等語，益徵被告應未經營六合彩賭博無誤。
３、經本院調取證人甲１之警詢檢舉筆錄，甲１係檢舉稱：「我要檢舉何姓男子涉嫌
    經營六合彩，並在總統大選賭盤調牌‧‧‧我只知道他姓何」等語（詳見臺灣臺
    中地方法院檢察署九十三年度警聲搜字第五八八號卷），且證人甲１於本院行隔
    離並變音處理之交互詰問時證稱：「（被告問：你何時到我的店內或是用何種方
    式跟我簽賭？）甲１答：我沒有跟你簽賭過。是你們附近的人在那邊簽。（被告
    問：你是否知道我是做什麼行業？）甲１答：我知道你有開店但不知道做什麼行
    業。（被告問：我是開茶葉館，我做人很好，我沒有在做簽賭。你是聽別人說的
    ，為何可以出來作證？）甲１答：因為警方在問我的時候，我是說可能在做，但
  我不是調查人員，我沒有辦法調查。（被告問：你有無親眼看到或是到我店內知
    道我在做組頭？）甲１答：我沒有看到，是朋友告訴我的。（被告問：你說你朋
    友有無告訴你，朋友在我這邊簽有無說簽多少？）甲１答：他們玩很小，不多。
    也沒有跟我說簽多少。‧‧‧（被告問：你是否和警方交換條件提供資料？）甲
    １答：不可能。‧‧‧。（檢察官問：你有無到台中市六分局做檢舉筆錄？）甲
    １答：因為要搜索票，所以他們有找我去說明。（檢察官問：為何會找你？）甲
    １答：因當初是我提供訊息給他們的。（檢察官問：你的訊息如何得來？）甲１
    答：因為我常常在那裡附近出入，所以才曉得。（檢察官問：你跟六分局刑事組
    人員是否認識？）甲１答：認識。（檢察官問：是你主動到警察局作筆錄？）甲
    １答：沒有。（檢察官問：你是否認識當庭的被告？）甲１答：不認識。（檢察
    官問：是否知道朋友的名字、住址？）甲１答：我只知道他住在附近也不知道他
    的名字和地址。（檢察官問：檢舉不實在，是屬於誣告你是否清楚？）甲１答：
    不清楚。（檢察官問：你只是聽朋友說而向警察檢舉，是否屬實？）甲１答：我
    只知道我是提供線索給朋友而已。而且我知道他確實有在經營。（檢察官問：你
    如何確實知道他有在經營六合彩賭博？）甲１答：是我朋友講的，而且附近的人
    應該都曉得。」等語（詳見本院審理卷第四十七頁至第五十一頁），依上開甲１
    所證甲１不僅不認識被告，且不知被告之確實地址，復未目睹被告經營賭博，其
    所為被告有經營賭博係傳聞自朋友，顯無從以甲１之證述為不利於被告之認定。
五、綜上所述，原審判決認本件並無積極之證據足以證明被告有何公訴人所指之經營
    六合彩賭博犯行，既不能證明被告犯罪，而為被告無罪判決之諭知，核無違誤。
六、原審法院檢察官上訴意旨以：「（一）警方當日係持搜索票至被告處所確實查獲
    並扣得簽賭單一本、簽單四張、黃大仙神鑑一本及包牌連環碰總注速查表五張，
    此有搜索扣押筆錄及扣押物品目錄表在卷可資佐證。（二）本件係警方接獲有人
    檢舉而查獲，而於卷內密封資料中亦有檢舉人之年籍及住居所等資料並以代號『
    甲１』稱之，且於警訊中陳稱被告確有經營六合彩賭博之犯行，並在總統大選賭
    盤中調牌，其與被告於（上訴書誤為『與』字）警訊中所述：扣案的簽賭單是伊
    在簽賭的紀錄表，紀錄於何時簽賭香港六合彩地下投注站及台灣樂透彩地下投注
    站的輸贏紀錄等語有相符之處，蓋經營六合彩之人往往與賭客亦有對賭之行為，
    是若認甲１之警訊筆錄係屬審判外之陳述，應可傳訊上開甲１到庭證述。（三）
    本件查獲時間為九十三年二月二十四日晚上七時二十分許，此有搜索扣押筆錄附
    於偵查卷可按，查獲當日為星期二，係香港六合彩開獎之日，雖警方於搜索後並
    未查扣到任何賭客簽賭之資料，且證人張光道警員、顏宏恩警員及林明憲警員於
    審理時均證稱其等於當日下午三、四時許至六時許，在被告處所泡茶聊天時，並
    未看到有人打電話或親自到被告處所簽賭下注，然簽賭調牌簡易且至封牌簽賭的
    時間為當日下午六時三十分許，被告只要稍一離開即可為之，更何況簽賭及調牌
    係一違法行為，自不可能當著員警的面前公然為之，是綜合被告警、偵訊所述及
    上述情形，被告應有此經營六合彩賭博情事無誤。綜上，原審判決容有誤會，請
    撤銷原判決，另為適當之判決。」等語，指摘原審判決不當，惟查：證人甲１於
    本院行交互詰問時，並未能明確直接證稱被告有經營六合彩賭博。且扣案之簽賭
    單一本、簽單四張、黃大仙神鑑一本及包牌連環碰總注速查表五張，亦據證人張
    光道警員、顏宏恩警員及林明憲警員於原審審理時一致證稱：「並未看到有人打
    電話或親自到被告處所簽賭下注，其等於平日即曾在被告桌上看過扣案之物品」
    等語，而被告亦堅決否認有經營賭博，且扣案之公訴人意旨所謂簽賭單、簽單等
    物，復無任何簽賭之人名可供查證。是並無從以扣得之「簽賭單一本、簽單四張
    、黃大仙神鑑一本及包牌連環碰總注速查表五張」遽認被告涉有本件賭博犯行，
    原審法院檢察署檢察官執扣案物品及證人甲１之傳聞供述，認被告涉有賭博罪嫌
    ，指摘原審判決諭知被告無罪不當，顯無理由，應予駁回。
七、據上論斷，應依刑事訴訟法第三百六十八條，判決如主文。
本案經檢察官丙○○到庭執行職務。
中      華      民      國      九十三  年      十二    月      二十三  日
                                臺灣高等法院臺中分院刑事第三庭
                                      審判長法　官　江　錫　麟
                                            法  官  林  欽  章
                                            法　官　胡　忠　文
右正本證明與原本無異。
不得上訴。
                                            書記官  許  美  惠
中      華      民      國      九十三  年      十二    月      二十四  日
                                                                        甲
